【裁判字號】    90,自,10
【裁判日期】    901023
【裁判案由】    詐欺
【裁判全文】
台灣新竹地方法院刑事判決                              九十年度自字第一號
    自  訴  人  乙○○
    被      告  甲○○
右列被告因詐欺案件，經自訴人提起自訴，本院判決如左：
    主      文
甲○○無罪。
    理      由
一、自訴意旨略以：被告甲○○意圖為自己之不法所有，於民國（下同）八十九年八
    月十日，以借據一紙向自訴人調借新台幣（下同）十萬元，言明十日內返還，但
    嗣即不知去向，索討無門。又自訴人借據上故意不寫出借人姓名，以便其日後賴
    帳，顯係以詐術騙取自訴人金錢，因認被告涉有詐欺罪嫌云云。
二、按犯罪事實，應依證據認定之，無證據不得定其犯罪事實。刑事訴訟法第一百五
    十四條定有明文。又按刑法第三百三十九條第一項詐欺取財罪之成立，以意圖為
    自己或第三人不法所有，以詐術使人將本人或第三人之物交付要件。所謂以詐術
    使人交付，必須被詐欺人因其詐術而陷於錯誤，若其所用方法，不能認為詐術，
    亦不致使人陷於錯誤，即不構成該罪，最高法院四十六年台上字第二六Ｏ號判例
    可資參考。
三、訊據被告甲○○固坦承於前揭時地，向自訴人借款十萬元並書立借據一紙交自訴
    人以為憑證，嗣未如期清償之事實，惟堅決否認有何詐欺犯行，辯稱：伊係因支
    付航空公司之十萬元客票退票才向自訴人借款，退票後票主林小姐有簽發十萬元
    本票換回支票，借錢時伊有寫借據給自訴人，因伊係從事導遊帶團到金門，旅遊
    業不景氣，致伊收入減少而未能償還自訴人，但伊有另簽發一張本票給自訴人做
    擔保，渠純係借錢，沒有詐騙自訴人的意思等語。
四、本件自訴人認被告甲○○涉有詐欺罪嫌，無非係以被告借款未還及借據未寫出借
    人姓名，認被告有意賴帳為其論據。惟被告始終未曾否認向自訴人借款十萬元，
    且於八十九年十一月九日，另簽發十萬元本票乙紙交自訴人為擔保，此有本票影
    本一紙在卷可按，復為自訴人所不否認，是自訴人以借據上未記載出借人姓名而
    認被告有詐欺故意云云，顯係其個人臆測之詞。次查被告係以急用為由向自訴人
    借款，自訴人因與被告小叔認識，看被告小叔面子而出借等情，業據自訴人自承
    在卷，且被告亦提出林秀琴簽發之十萬元本票影本一紙附卷可查，足見其確係因
    票款問題而向自訴人借款，是被告於借款之初，並未施用任何詐術，自訴人則係
    因礙於情面而借款，亦無陷於錯誤之情事可言。參以被告於本案審理中，已陸續
    還款自訴人共五萬元，餘款則因納莉颱風過境，被告房屋遭受土石流毀損嚴重而
    未能如期清償，有被告住所地里長出具之證明書一紙在卷可按，益見被告主觀上
    應無不法所有之意圖。從而，本件被告既未施用詐術，且自訴人借款予被告時亦
    未陷於錯誤，復無何證據足資證明被告主觀上有何不法所有意圖，揆諸前揭說明
    ，被告之行為核與詐欺取財罪之構成要件有間，自難論以該罪，依法應諭知無罪
    之判決。
據上論斷，應依刑事訴訟法第三百四十三條、第三百零一條第一項，判決如主文。
中    華    民    國      九十      年      十      月      二十三      日
                                       臺灣新竹地方法院刑事第二庭
                                           法  官  楊  明  箴
右正本證明與原本無異。
如不服本判決，應於判決送達後十日內向本院提出上訴狀( 應附繕本 )，上訴於
臺灣高等法院。
                                            書記官  陳  進  楷
中    華    民    國      九 十      年      十      月      三十一     日


司法院資訊處製作；財團法人民間司法改革基金會備份。
